【裁判字號】    94,訴,1856
【裁判日期】    951025
【裁判案由】    偽證
【裁判全文】
臺灣板橋地方法院刑事判決              94年度訴字第1856號
公  訴  人  臺灣板橋地方法院檢察署檢察官
被      告  甲○○
上列被告因偽證案件，經檢察官提起公訴（94年度偵字第13205
號），本院判決如下：
    主  文
甲○○證人，於執行審判職務之公署審判時，於案情有重要關係
之事項，供前具結，而為虛偽陳述，處有期徒刑玖月。
    事  實
一、緣余世禮基於販賣第二級毒品之概括犯意及販賣第一級毒品
    海洛因之犯意，先於民國九十三年八月三十一日晚上十時許
    在臺北縣新店市○○路與中正路口，以新臺幣（下同）九千
    元之價格出售第二級毒品安非他命十二公克予甲○○，復於
    同年九月一日下午二時三十分許在址設臺北縣新店市○○○
    路三十一號之「大福商務旅店」七一○室房間內，以一萬六
    千元之價格出售第二級毒品安非他命四包（淨重合計二十六
    點六六公克）及以四千元之價格出售第一級毒品海洛因二包
    （淨重合計零點八六公克）予甲○○。詎甲○○竟為掩飾余
    世禮販賣毒品之事實，基於偽證之犯意，於九十四年二月二
    十五日在執行審判職務之公署即本院審理前開余世禮販賣毒
    品案件時，就余世禮有無販賣毒品予甲○○於案情有重要關
    係之事項，供前具結而為虛偽之陳述稱：並未向余世禮買海
    洛因，因幫余世禮介紹中古車買賣，余世禮無償提供安非他
    命予伊云云，圖使該案被告余世禮脫免刑責。惟其證詞未經
    該案審理法院採信，仍認定余世禮販賣第一級毒品與販賣第
    二級毒品罪而判處無期徒刑，褫奪公權權終身。
二、案經臺灣板橋地方法院檢察署檢察官自動檢舉偵查起訴。
    理  由
壹、程序方面：
    本件認定事實所引用之卷證資料（包含人證與文書證據、物
    證等證據），並無證據證明係公務員違背法定程序所取得，
    且檢察官、被告於本院準備程序及審判期日時均表示無意見
    而不予爭執，且迄至言詞辯論終結前亦未再聲明異議，依刑
    事訴訟法第一百五十九條之五第一項之規定，本件認定事實
    所引用之證據，均有證據能力。。
貳、實體方面：
一、訊據被告甲○○固坦承於前揭時地經傳訊為證人，並於具結
    後為證述等情不諱，惟矢口否認有何偽證犯行，辯稱：其所
    收受之安非他命，確係余世禮委託其賣車所免費贈與，且未
    自余世禮處獲得海洛因云云。惟查：
（一）被告於前揭時在本院九十三年度訴字第二○三九號案件審
      理中，經傳訊為證人，於供述前具結，而為事實欄所載之
      陳述等情，經被告自承屬實，並有上開審判筆錄一份及結
      文一份在卷可稽（見臺灣板橋地方法院檢察署九十四年度
      他字第四二二九號偵查卷第四十一至七十頁），此部分事
      實應堪認定。
（二）被告雖以前揭情詞置辯，然被告於上開案件之偵審程序中
      就被告余世禮是否販賣毒品一節，先於警詢時供稱：扣案
      安非他命係其與余世禮以電話聯絡，約定於查獲當日下午
      二時三十分許在大福商務旅店七一○號房內以二萬元代價
      向余世禮購買等語（見臺灣板橋地方法院檢察署九十三年
      度偵字第一四三一二號偵查卷第十頁），復於偵查中經具
      結先證稱：所查獲毒品並非向余世禮購買云云，經檢察官
      提示監聽譯文旋改證稱：確實是向余世禮買毒品，安非他
      命及海洛因都有，因前一日和余世禮關在警局中，在拘留
      所被余世禮之友人毆打，心中害怕遂應余世禮之要求翻供
      、「在九十三年八月三十一日晚上十點多在臺北縣新店市
      ○○路與中正路口，余（指余世禮）先給我十二公克之安
      非他命，我給余九千元，後來在九月一日在新店市查獲地
      點七一○號房，余給我四小包安非他命，我給余一萬六千
      元，安非他命是以一兩二萬五千元賣給我，我一開始就要
      買一兩，是因為數量不夠才分兩次給我。海洛因部分重量
      約一公克多，余賣我四千元。」等語明確，核與被告（即
      綽號「扁頭」之人）、余世禮（即綽號「小段」或「段大
      哥」之人）間電話通聯紀錄：「（九十三年八月二十五日
      ）小段：『你在哪？』扁頭：『高雄，陪家人出來遊覽，
      回去再聯絡我要向你拿半兩硬的』、（九十三年八月二十
      九日）扁頭：（簡訊）『段大哥你來了沒有，扁頭』、（
      九十三年九月一日）扁頭：（簡訊）『00000000
      00轉七七一○房』、（九十三年九月一日）小段：『要
      怎麼處理？』扁頭：『硬的（安非他命）補一兩，軟的（
      海洛英）四分之一』；小段：『好』，扁頭：『來再說』
      ，小段：『好』」等毒品交易內容互核一致，此有監聽譯
      文一份附卷可憑（見前開偵查卷第二十三頁），復經被告
      與余世禮供承上開通聯內容（見上開偵查卷第四十六頁、
      第四十七頁、第七十一頁、臺灣板橋地方法院檢察署九十
      四年他字第四二二九號第五十七頁、第六十頁）及本院於
      九十三年十二月二十三日勘驗該監聽錄音結果無誤（見臺
      灣板橋地方法院檢察署九十四年他字第四二二九號第三十
      三頁）且有被告扣案毒品海洛因二包（淨重合計零點八六
      公克）、安非他命四包（淨重合計二十六點六六公克）為
      佐。然於審理時竟翻異前詞結證稱：扣案海洛因是我持有
      ，余世禮沒有給我海洛因、當天余世禮是請我幫他賣車，
      我還沒賣出去，余世禮便送給我二十幾公克安非他命、查
      獲前一天在新店是我向余世禮要八、九公克安非他命，余
      世禮沒有跟我收錢云云，核其前後所為證述不僅多所歧異
      ，就其於審判時所稱其尚未將車賣出，亦尚未論及車價，
      余世禮即於查獲前一天及當天贈與其安非他命二次等情，
      更與事理有違，則被告在上開案件審理中所證稱未向余世
      禮購買毒品一節，是否屬實，誠非無疑。
（三）再被告前揭證述與余世禮於上開刑事案件準備程序及審理
      時所為：甲○○於查獲前一天一直打電話給我要買毒品，
      我當天去找他，是為了要跟他解釋為何前一天晚上我沒有
      過去，並跟他解釋我沒有在賣毒品、甲○○有叫我幫他找
      中古車，是他自己想要買中古車，問我是否認識買中古車
      比較便宜的，請我幫他介紹，查獲前一天並沒有與甲○○
      碰面、「（問：是否說你或是你朋友的車子賣出之後，他
      〈指甲○○〉可以抽一些錢，或是他可以得到一些毒品？
      ）都沒有。」、查獲當天我跟朋友拿安非他命後，都放在
      七○五號房沒有帶在身上，也沒有給甲○○毒品，在甲○
      ○身上搜到的毒品跟我沒有關係等供述，舉凡為警查獲前
      一天二人有無見面、查獲當天見面原因、買賣中古車之細
      節及是否交付毒品各節，均明顯不符。此外，被告與余世
      禮為警一同在大福旅店七一○號房內查獲，警員並即搜索
      余世禮身體，當場扣得余世禮攜帶之安非他命一小包及現
      金十萬六千五百元，甲○○並無質疑余世禮帶警察來等情
      ，業據證人即查獲員警顏石基於上開販賣毒品案件審理時
      到庭證述在卷（見臺灣板橋地方法院檢察署九十四年他字
      第四二二九號偵查卷第四十三至四十五頁），復經被告於
      本院本案審理時供承：警察當時有搜索余世禮等語無訛，
      且被告於為警查獲之翌日即九十三年九月二日偵查庭中，
      余世禮以被告身分先入庭訊問，再點呼本案被告甲○○入
      庭進行人別訊問，並具結為證人，經檢察官諭知隔離訊問
      後，余世禮始暫退庭一情，亦有該日訊問筆錄附卷可參（
      見臺灣板橋地方法院九十三年度偵字第一四三一二號偵查
      卷第六十七頁），則被告就余世禮業遭逮捕移送之事，當
      無不知之理，惟仍於該次偵訊中二度更易證詞，指證余世
      禮販賣毒品之事實，益證被告於本院本案審理時所辯：因
      其當時被通緝，誤以為余世禮帶警察來抓伊，故於警、偵
      訊時證稱余世禮販賣毒品予伊云云，顯屬事後避就之詞，
      委無足採。此外，亦與其於另案九十四年二月二十五日審
      理時所證稱：「（問：你在偵訊中為何先否認向被告買，
      後來又承認？）當時我人不舒服。」云云，顯相矛盾，難
      以自圓。凡此益證其於上開刑事案件審理中所為證詞確屬
      虛偽陳述至明。
（四）按測謊之鑑定，倘鑑定人具備專業之知識技能，復事先獲
      得受測者同意，所測試之問題及其方法又具專業可靠性時
      ，該測謊結果，如就否認犯罪有不實之情緒波動反應，雖
      不能採為有罪判決之唯一證據，但非無證據能力，仍得供
      裁判之佐證（最高法院九十一年度台上字第三七一號判決
      可資參照）。查本院依職權並經被告同意將被告送法務部
      調查局測謊，經該局以控制問題法及混合問題法進行測試
      ，就余世禮在賓館有無交付毒品予伊、余世禮有無販賣毒
      品予伊、在賓館房間內有無交付金錢給余世禮等問題，經
      測試呈情緒波動反應，研判有說謊等情，有法務部調查局
      九十五年二月六日調科參字第○九五○○○四八四一○號
      測謊報告書在卷可參（見本院卷第三十七頁）。由此，更
      足佐證被告在該案之證述要屬迴護余世禮之詞，其證詞應
      屬虛偽不實。
（五）末按，刑法上之偽證罪，不以結果之發生為要件，一有偽
      證行為，無論當事人是否因而受有利或不利之判決，均不
      影響其犯罪之成立。而該罪所謂於案情有重要關係之事項
      ，則指該事項之有無，足以影響於裁判之結果者而言（最
      高法院七十一年度台上字第八一二七號判例意旨參照）。
      查余世禮於本院九十三年度訴字第二○三九號案件審理中
      ，經綜合全案事證，未採信本件被告在該案中之證詞，而
      仍為余世禮有罪之判決，固有前開判決書一份在卷可參，
      然被告主觀上明知余世禮販賣毒品，竟悖於事實，在該案
      經具結後，故意為虛偽不實之陳述，而其所陳述之內容，
      亦有使法院陷於認定錯誤之危險，足以影響裁判之結果，
      其陳述自屬於案情有重要關係之事項灼然。綜上所述，被
      告在余世禮販賣毒品案件中，對於案情有重要關係之事項
      ，違背具結義務，於供前具結後，竟為虛偽陳述，圖使余
      世禮脫免刑責，本件事證已明，被告前開犯行堪以認定，
      應依法論科。
二、核被告所為，係犯刑法第一百六十八條之偽證罪。爰審酌被
    告為掩飾他人犯罪事實，竟出庭證述虛偽內容，影響國家審
    判權之行使，所生危害匪淺，且犯罪後猶否認犯行，態度非
    佳等一切情狀，量處如主文所示之刑，以資懲儆。
據上論斷，應依刑事訴訟法第二百九十九條第一項前段，刑法第
一百六十八條，判決如主文。
本案經檢察官沈志成到庭執行職務。
中    華    民    國    95    年    10    月    25    日
                  刑事第十五庭  審判長法  官  陳鴻清
                                      法  官  劉景宜
                                      法  官  劉安榕
上列正本證明與原本無異。
如不服本判決，應於判決送達後十日內向本院提出上訴狀（應附
繕本），上訴於臺灣高等法院。
                                      書記官  楊馥如
中    華    民    國    95    年    10    月    31    日
附錄本案論罪科刑法條全文
中華民國刑法第168條
（偽證罪）
於執行審判職務之公署審判時或於檢察官偵查時，證人、鑑定人
、通譯於案情有重要關係之事項，供前或供後具結，而為虛偽陳
述者，處7年以下有期徒刑。


司法院資訊處製作；財團法人民間司法改革基金會備份。
